【裁判字號】    97,審交易,236
【裁判日期】    971031
【裁判案由】    過失致死
【裁判全文】
臺灣桃園地方法院刑事判決           97年度審交易字第236號
公  訴  人  臺灣桃園地方法院檢察署檢察官
被      告  乙○○
上列被告因過失致死案件，經檢察官提起公訴（97年度偵字第16
118 號），被告於本院準備程序進行中，就被訴事實為有罪之陳
述，經本院告知簡式審判程序之旨，並聽取公訴人及被告之意見
後，本院裁定依簡式審判程序審理，判決如下：
   主  文
乙○○因過失致人於死，處有期徒刑柒月。
    事  實
一、乙○○於民國96年11月16日晚間6 時50分許，騎乘車牌號碼
    為BB3-469 號重型機車，沿桃園縣平鎮市○○路○段由龍岡
    往楊梅方向行駛，行經桃園縣平鎮市○○路○段146 號前之
    無號誌多岔路口時，本應注意於該路段行車時速不得超過50
    公里，及騎乘機車時，駕駛人應注意車前狀況，並隨時採取
    必要之安全措施；行經未劃設行人穿越道之交岔路口，遇有
    行人穿越時，均應暫停讓行人先行通過；且依當時天候晴、
    夜間有照明、路面鋪裝柏油、乾燥、無缺陷、無障礙物、視
    距良好等情形，並無不能注意之情事，竟疏未注意，且依當
    時情形，應注意而未注意，竟疏於注意，行經上開路段，乙
    ○○以時速50至60公里之速度超速行駛，且未注意車前狀況
    ，採取必要之安全措施，適有行人張進興穿越道路時，亦未
    注意在無號誌交岔路口，應看清左右來車，小心穿越道路，
    乙○○見張進興時，已不及採取任何有效之閃避、煞停等措
    施，致其所騎乘之機車與行人張進興發生碰撞，因而致張進
    興受有頭部嚴重外傷左顳骨骨折併左大腦挫傷出血等傷害，
    張進興旋經送往壢新醫院急救，仍延至同日晚間7 時57分許
    ，終因車禍導致神經性休克而不治死亡。乙○○肇事後，於
    前來處理之警員未知犯人係何人之前，即當場承認駕車肇事
    ，進而接受裁判。
二、案經張進興之配偶甲○○告訴及臺灣桃園地方法院檢察署檢
    察官據報相驗後偵查起訴。
    理  由
一、被告乙○○所犯之罪，為死刑、無期徒刑、最輕本刑3 年以
    上有期徒刑或高等法院管轄第一審案件以外之罪，而被告於
    本院準備程序進行中，就被訴事實為有罪之陳述，經本院告
    知簡式審判程序意旨，並聽取公訴人及被告之意見後，本院
    合依刑事訴訟法第273 條之1 第1 項之規定，裁定依簡式審
    判程序審理，核先敘明。
二、訊據被告乙○○於本院審理時，對於因於上開時、地，騎乘
    上開重型機車肇事致行人即被害人張進興死亡之事實，坦承
    不諱，並有道路交通事故現場圖、道路交通事故調查報告表
    (一)、(二)各1 份、現場照片19幀及內政部警政署刑事警察局鑑
    定書1 紙在卷可稽，而被害人張進興確因本件車禍受傷，旋
    緊急送往壢新醫院急救，仍延至96年11月16日晚間7 時57分
    許，終因車禍導致頭部嚴重外傷左顳骨骨折併左大腦挫傷出
    血引發神經性休克而不治死亡等情，業經臺灣桃園地方法院
    檢察署檢察官督同法醫師相驗屬實，製有相驗筆錄、相驗屍
    體證明書、法務部法醫研究所解剖報告書各1 件及解剖照片
    21張在卷可稽，是本件被害人身體所受外傷痕跡，依法務部
    法醫研究所解剖鑑定報告書所載，被害人左顳部頭皮下血腫
    、右眼結膜出血、鼻尖擦傷、上下唇中央瘀傷、口鼻有血水
    流出，左肘外側擦傷，距足底97公分左腰際擦挫傷約6 公分
    ，右大腿外後6 乘4 公分擦挫傷（見96年度相字第1724號卷
    第70頁），以被害人上開身體所受之傷害觀之，可判斷被告
    所騎乘之機車係自被害人右側撞擊而來，再以被告機車行進
    方向研判，可推斷被害人當時應係穿越馬路，而於龍岡往楊
    梅方向兩線車道之外側車道靠中間分向限制線旁處遭被告騎
    車撞擊，被害人遭機車撞擊右腰部處，因失去重心向對側傾
    倒以致頭部左顳觸地，造成頭部嚴重外傷之傷害。
三、按「行車速度，依速限標誌或標線之規定」、「汽車行駛時
    ，駕駛人應注意車前狀況及兩車併行之間隔，並隨時採取必
    要之安全措施」、「汽車行經未劃設行人穿越道之交岔路口
    ，遇有行人穿越道路時，無論有無交通指揮人員指揮或號誌
    指示，均應暫停讓行人先行通過。」，道路交通安全規則第
    93條第1 項、第94條第3 項、第103 條第3 項分別定有明文
    。經查：本件車禍現場時速限制為50公里，及本案肇事當時
    天候晴、夜間有照明、路面鋪裝柏油、乾燥、無缺陷、無障
    礙物、視距良好等情形，並無不能注意之情事，有上開交通
    事故調查報告表(一)附卷可稽。次查，被告未注意車前狀況及
    暫停讓行人先行等情，業據被告於本院審理時坦承不諱，惟
    被告於本院審理陳稱：「我當時車速應該只有45公里，因為
    我在上橋面4 、50公尺處有看我車子的碼錶，發生撞擊後我
    不知道我的車子時速，是事情發生後我一直在回想…」云云
    ，然查，1.被告於96年11月17 日 警詢供稱：「…我當時的
    車速大約50至60公里，…」等語，2.參以卷附之道路交通事
    故現場圖所示，肇事現場遺留之刮地痕長約6.2 公尺，起始
    處距離平東路一段往楊梅方向路面邊線為1 公尺，從刮地痕
    距左側遺留有血跡一灘距離約1. 8公尺，距離路面邊線端點
    2. 6公尺，及經檢察官相驗時經桃園縣政府警察局鑑識小組
    採證時，發現被告所騎乘之上開機車左前車頭處，有死者衣
    服纖維轉移跡證，此有偵查筆錄附卷足證。3.本件被害人張
    進興經解剖鑑定結果為：「死者車禍發生時疑遭BB3-469 號
    普通重機車撞擊右腰部，因失去重心向對側傾倒以致頭部左
    顳觸地，造成頭部嚴重外傷死亡」，此有法務部法醫研究所
    鑑定報告在卷足佐。是依上開所述，並不排除被告係以超速
    騎乘機車行經該肇事路口，致反應不及，而撞擊被害人所致
    。4.本件事故經送臺灣省桃園縣區車輛行車事故鑑定委員會
    鑑定結果，亦認被告駕駛重型機車行經無號誌交岔路口超速
    行駛及遇見有行人穿越道路疏未暫停讓行人先行，為肇事主
    因；而被害人張進興在無號誌交岔路口，未看清左右無來車
    小心穿越道路，為肇事次因，亦有臺灣省桃園縣區車輛行車
    事故鑑定委員會97年6 月19日桃縣行字第0975201830號函送
    之鑑定意見書在卷可稽，亦同此見解，足認被告騎乘重型機
    車行經上開無號誌多岔路口，超速行駛，且因未注意到有被
    害人張進興正穿越路口之情況，而未採取必要之安全措施，
    及暫停讓被害人張進興先行，有違反上開規定之過失甚明，
    被告所辯肇事時之行車速度時速約45公里云云，應係事後卸
    責之詞，尚不足採信，自不能為其有利之認定。另被害人張
    進興本應注意行人在無號誌交岔路口穿越馬路，應看清左右
    來車小心穿越道路，且依當時天候、路況，視距均稱良好，
    已如前述，尚無使之不能注意情事，即非不能注意，竟疏於
    注意及此，而貿然穿越道路，因而肇事，亦與有過失，惟此
    項被害人之過失，仍不能卸免被告之過失責任，又被害人死
    亡係因本件車禍所致，二者間具相當因果關係，至臻明確。
    是本件事證明確，被告過失致人於死之犯行堪以認定，自應
    依法論科。
四、核被告乙○○所為，係犯刑法第276 條第1 項之過失致死罪
    。本件交通事故發生後，被告於前來處理之警員未知犯人係
    何人之前，即當場承認駕車肇事，嗣並接受裁判，是被告行
    為，經核符合刑法第62條前段自首要件，爰依法減輕其刑。
    爰審酌被告之過失情節，被害人對本件事故與有過失，肇事
    後之態度，及被告礙於資力尚未與被害人家屬達成和解（被
    害人家屬表示除強制險理賠部分外，應再賠償250 萬元，有
    調解委員會調解單1 紙在卷可稽）、犯後態度尚可等一切情
    狀，量處如主文所示之刑。
據上論斷，應依刑事訴訟法第273 條之1 第1 項、第299 條第1
項前段，刑法第276 條第1 項、第62條前段。
本案經檢察官王惟琪到庭執行職務。
中    華    民    國    97    年    10    月    31    日
                  刑事庭  法  官  鍾雅蘭
以上正本證明與原本無異。
如不服本判決，應於判決送達後10日內向本院提出上訴狀（應附
繕本），其未敘述上訴理由者，應於上訴期間屆滿後20日內補提
理由書狀於本院，上訴於臺灣高等法院。
                          書記官  楊郁馨
中    華    民    國    97    年    10    月    31    日
附錄本案論罪科刑之法條：
中華民國刑法第276條
（過失致死罪）
因過失致人於死者，處 2 年以下有期徒刑、拘役或 2 千元以下
罰金。
從事業務之人，因業務上之過失犯前項之罪者，處5 年以下有期
徒刑或拘役，得併科3 千元以下罰金。


司法院資訊處製作；財團法人民間司法改革基金會備份。
